【裁判字號】    98,訴,2033
【裁判日期】    981130
【裁判案由】    清償借款
【裁判全文】
臺灣高雄地方法院民事判決              98年度訴字第2033號
原      告  高雄市政府
法定代理人  丙○
訴訟代理人  甲○○
            丁○○
被      告  乙○○
上列當事人間清償借款事件，經本院於民國98年11月30日言詞辯
論終結，判決如下：
    主      文
被告應於繼承被繼承人許葉月之財產範圍內給付原告新台幣貳佰
參拾貳萬元，其中新台幣壹佰陸拾萬元，自民國八十八年十一月
二十日起至清償日止，按年息百分之五點一五計算之利息，及自
民國八十八年十二月二十一日起至清償日止，按上開利率百分之
五十計付之違約金；其中新台幣柒拾貳萬元，自民國八十八年十
一月二十日起至清償日止，按年息百分之八點一五計算之利息，
及自民國八十八年十二月二十一日起至清償日止，按上開利率百
分之五十計付之違約金。
訴訟費用新台幣貳萬參仟玖佰陸拾捌元由被告在繼承被繼承人許
葉月之財產範圍內負擔。
    事實及理由
一、原告起訴主張：被告之先母許葉月（已於民國90年6 月18日
    死亡）於85年3 月7 日向伊借款新台幣（下同）232 萬元，
    約定借款期間自借款日至115 年3 月20日止，於借用後第1
    年至第5 年按月付息，第6 年起至第25年止按月攤還本息，
    國民住宅基金部分利息按年息5.15％計算，銀行資金部分利
    息按年息8.15％計算，遲延清償而喪失期限利益時，除仍按
    上開利率計息外，並應就逾期部分按上開利率加計50％計算
    之違約金。詎許葉月自88年11月20日起即未按月繳付利息，
    依約已喪失期限利益，全部債務視同到期，而被告既為許葉
    月之法定繼承人之一，雖已向法院聲請限定繼承，仍應於繼
    承許葉月之財產範圍內負清償責任，為此，爰依繼承及消費
    借貸之法律關係提起本訴，求為判決如主文第1 項所示。
二、被告則以：伊已依法聲請限定繼承，經法院准予備查等語，
    資為抗辯。並聲明：原告之訴駁回。
三、原告主張之事實，業據提出與其所述相符之國民住宅貸款契
    約、本院准予限定繼承函文、繼承系統表等件為證，且為被
    告所不爭執，是原告主張之事實，堪信為真。
四、按謂當事人約定，一方移轉金錢或其他代替物之所有權於他
    方，而他方以種類、品質、數量相同之物返還之契約。借用
    人應於約定期限內，返還與借用物種類、品質、數量相同之
    物。遲延之債務，以支付金錢為標的者，債權人得請求依法
    定利率計算之遲延利息。但約定利率較高者，仍從其約定利
    率。民法第474 條、第478 條、第233 條第1 項分別定有明
    文。又按繼承人得限定以因繼承所得之遺產，償還被繼承人
    之債務，民法第1154條第1 項亦定有明文。本件被告為訴外
    人許葉月之繼承人，並已依法辦理限定繼承，是其僅需就因
    繼承所得之財產範圍內負清償之責。從而，原告本於消費借
    貸及繼承之法律關係，請求被告應於繼承許葉月之財產範圍
    內，給付本件尚未清償之如主文所示之本金、利息及違約金
    ，即屬正當，應予准許。
五、據上論結，本件原告之訴為有理由，依民事訴訟法第78條，
    判決如主文。
中    華    民    國    98    年    11    月    30    日
                    民事鳳山分庭法  官  何悅芳
正本係照原本作成。
如不服本判決，應於送達後20日內，向本院提出上訴狀並表明上
訴理由，如於本判決宣示後送達前提起上訴者，應於判決送達後
10日內補提上訴理由書（須附繕本）。
中    華    民    國    98    年    11    月    30    日
                                書記官  陳俐嫺


司法院資訊處製作；財團法人民間司法改革基金會備份。
